【裁判字號】    98,上訴,2978
【裁判日期】    980831
【裁判案由】    毒品危害防制條例
【裁判全文】
臺灣高等法院刑事判決                98年度上訴字第2978號
上  訴  人
即  被  告  甲○○
上列上訴人因違反毒品危害防制條例案件，不服臺灣板橋地方法
院98年度訴字第175號，中華民國98年6月18日第一審判決（起訴
案號：臺灣板橋地方法院檢察署97年度毒偵字第9715號），提起
上訴，本院判決如下：
    主  文
上訴駁回。
    理  由
一、依刑事訴訟法第350條、第361條、第362條、第367條規定，
    不服地方法院之第一審判決而上訴者，須提出上訴書狀，並
    應敘明具體理由，為上訴必備之程式；其所提出之書狀未敘
    述上訴理由，或僅曾以言詞陳述上訴理由者，均應於上述期
    間屆滿後20日內補提理由書於第一審法院。第一審法院經形
    式審查，認逾期未補提上訴理由者，應定期間先命補正；逾
    期未補正者，為上訴不合法律上之程式，應以裁定駁回。倘
    已提出上訴理由，但所提非屬具體理由者，則由第二審法院
    以上訴不合法律上之程式，判決駁回。而所謂具體理由，必
    係依據卷內既有訴訟資料或提出新事證，指摘或表明第一審
    判決有何採證認事、用法或量刑等足以影響判決本旨之不當
    或違法，而構成應予撤銷之具體事由，始克當之（例如：依
    憑證據法則具體指出所採證據何以不具證據能力，或依憑卷
    證資料，明確指出所為證據證明力之判斷如何違背經驗、論
    理法則）；倘僅泛言原判決認定事實錯誤、違背法令、量刑
    失之過重過輕微，而未依上揭意旨指出具體事由，或形式上
    雖已指出具體事由，然該事由縱使屬實，亦不足以認為原判
    決有何不當或違法者（例如：對不具有調查必要性之證據，
    法院未依聲請調查亦未說明理由，或援用證據不當，但除去
    該證據仍應為同一事實之認定），皆難謂係具體理由，俾與
    第二審上訴制度旨在請求第二審法院撤銷、變更第一審不當
    或違法之判決，以實現個案救濟之立法目的相契合，並節制
    濫行上訴（最高法院97年度台上字第892號判決參照）。又
    第二審法院認為上訴書狀未敘述理由，依刑事訴訟法第367
    條但書規定，始應定期間命其補正。如認上訴書狀已敘述理
    由，但其理由非屬具體，其所為上訴，即不符上訴之法定要
    件，自得逕行判決駁回，無定期命補正問題（最高法院97年
    度台上字第3599號判決參照）。
二、上訴人上訴狀理由略以：伊於97年間有工作後，即沒有再與
    以前朋友聯絡，伊不知道何時誤食毒品海洛因，伊女友乙○
    ○除了以針筒注射海洛因，亦有以香煙施用海洛因，而當時
    女友亦欺瞞伊說其已經戒除毒品了，而平日則趁伊工作完回
    住處休息睡眠時，施用毒品，直至為警至住處查獲注射針筒
    後始知上情，而租屋住處窄小而且通風不良，如以香煙施用
    的話，其煙霧亦需要數分鐘才會消散，而伊之前在住處抽食
    香煙時，亦不曾在注意剩餘未抽完之香煙，是其未抽完之香
    煙，伊亦會隨手點來抽食，而會不會因此誤食到海洛因，而
    讓伊為此官司纏身。伊真的已戒除毒品好久了，而此次卻又
    是因為這些種種可能的原因而又再官司纏身云云。
三、經查：本件上訴人即被告甲○○於原審雖矢口否認有何施用
    第一級毒品犯行，辯稱：伊同居女友乙○○有時會將海洛因
    摻在香菸內，伊沒有香菸的時候，會跟她拿菸來抽，可能是
    這樣才誤食海洛因，但在警察搜索之前，伊並不知道乙○○
    有在施用海洛因云云。惟原審以被告於97年11月10日為警查
    獲並採集尿液送台灣檢驗科技股份有限公司囑託鑑定，經該
    公司以氣相層析質譜儀法檢驗結果，其尿液確呈嗎啡（按海
    洛因經施用進入人體後，係水解還原成嗎啡，再代謝排出體
    外）之陽性反應，且濃度高達5486ng/ml等情，並有查獲毒
    品案件被移送者姓名代碼對照表、97年11月26日濫用藥物檢
    驗報告各1件附卷可稽，認定被告於97年11月10日為警查獲
    採尿回溯26小時內之某時，有施用海洛因之犯行。被告雖以
    前詞置辯，惟原審傳喚證人乙○○於原審審理時證稱：於97
    年11月間，被告會去上班，伊沒有每天24小時都跟被告在一
    起，伊當時施用毒品是用針筒注射等語明確，認乙○○本身
    既係以針筒注射施用海洛因，則被告所辯因向乙○○拿菸抽
    遂可能吸食到海洛因云云，為不可採信。另以證人乙○○於
    案發前亦非與被告整日形影不離，而無法完全得悉瞭解被告
    所有行止，故縱乙○○於原審審理時，尚證稱：伊沒有和被
    告一起吸食海洛因等語在卷，亦難憑此作為對被告有利之認
    定。並以被告施用毒品之前科歷程，認公訴人訴人逕予追訴
    ，並無不合，認定被告有施用第一級毒品海洛因1次之犯行
    。並審酌被告前已有因施用毒品而經強制戒治及論罪科刑之
    紀錄，不思尋求正當之身心發展，再施用毒品，及其施用毒
    品之動機，累犯，暨犯罪後否認犯行之態度等一切情狀，量
    處有期徒刑11月，以資懲儆。均已詳敘其所憑證據、認定理
    由及量刑依據。從形式上觀察，原判決並無認定事實錯誤、
    量刑瑕疵或違背法令之情形。
四、上訴人上訴意旨所辯：伊同居女友乙○○有時會將海洛因摻
    在香菸內，伊沒有香菸的時候，會跟她拿菸來抽，可能是這
    樣才誤食海洛因等節，業據原審詳述其不可採之理由，核屬
    適當，上訴人猶執陳詞提起上訴，並未依據卷內既有訴訟資
    料或提出新事實、新證據，指摘或表明第一審判決有何採證
    認事、用法或量刑等足以影響判決本旨之不當或違法，而構
    成應予撤銷之具體事由，依上開說明，上訴意旨所述，不足
    以認為原判決有何不當或違法，即與未敘述具體理由無異，
    其所為上訴，即不符合上訴之法定要件，爰不經言詞辯論予
    以駁回。
五、據上論斷，應依刑事訴訟法第367條前段、第372條，判決如
    主文。
中    華    民    國    98    年    8     月    31    日
                  刑事第六庭  審判長法  官  林堭儀
                                    法  官  張明松
                                    法  官  吳淑惠
以上正本證明與原本無異。
如不服本判決，應於收受送達後10日內向本院提出上訴書狀，其
未敘述上訴之理由者並得於提起上訴後10日內向本院補提理由書
（均須按他造當事人之人數附繕本）「切勿逕送上級法院」。
                                    書記官  陳雅加
中    華    民    國    98    年    9     月    2     日


司法院資訊處製作；財團法人民間司法改革基金會備份。
